【裁判字號】    90,訴,624
【裁判日期】    900522
【裁判案由】    毒品危害防制條例
【裁判全文】
臺灣高雄地方法院刑事判決                            九十年度訴字第六二四號
    公  訴  人  臺灣高雄地方法院檢察署檢察官
    被      告  甲○○
右列被告因違反毒品危害防制條例案件，經檢察官提起公訴（九十年度毒偵字第九一
號及第八六九號），本院判決如左：
    主  文
甲○○施用第一級毒品，累犯，處有期徒刑壹年陸月，扣案之摻有海洛因香菸半截壹
支沒收銷燬之；又連續施用第二級毒品，累犯，處有期徒刑拾月。應執行有期徒刑貳
年參月，扣案之摻有海洛因香菸半截壹支沒收銷燬之。並於刑之執行完畢或赦免後，
令入勞動場所強制工作貳年，以保護管束代之。
    事  實
一、甲○○有施用毒品之犯罪習慣，自民國八十一年起屢犯違反麻醉藥品管理條例案
    件，及違反肅清煙毒條例案件，先於八十一年間因違反麻醉藥品管理條例，經本
    院以八十一年易字第四三三二號判處有期徒刑六月，於八十二年二月一日確定，
    並於八十二年十一月十三日執行完畢，復於八十三年間，仍因違反麻醉藥品管理
    條例，經本院以八十三年易字第四二九四號判處有期徒刑七月，經上訴於台灣高
    等法院高雄分院，於八十四年一月二十七日以八十四年上易字第一三九號駁回上
    訴確定，並於八十五年一月十三日執行完畢，又於八十六年間又因違反肅清煙毒
    條例，由本院以八十六年訴字第二三三二號判處有期徒刑八月及有期徒刑三年二
    月，應執行有期徒刑三年八月，於八十七年一月十三日送監執行，而於八十八年
    十二月假釋並付保護管束。而於八十七年間，又因施用第二級毒品，經本院以八
    十七年毒聲字第二九一七號裁定送勒戒處所觀察、勒戒，勒戒結果認無繼續施用
    毒品之傾向，而於八十七年十二月十七日由台灣高雄地方法院檢察署依毒品危害
    防制條例第二十條第二項規定，以八十七年偵字第四六一號處分不起訴並已確定
    。詎甲○○仍未徹底戒除毒癮，竟基於施用第二級毒品安非他命之概括犯意，自
    八十九年六月二十日十九時至二十時間，在高雄市小港機場對面中山公園內之公
    共廁所內施用第二級毒品安非他命，於翌日即六月二十一日二十一時三十分許，
    在高雄市○○區○○街旁因形跡可疑，為警盤查後，發現被告施用第二級毒品安
    非他命，嗣於九十年二月八日十九時、二十時許搭乘車號ＺＣ—二五六號營業自
    小客車前，施用安非他命後，復另行起意，將海洛因摻於香菸內施用，於行經岡
    山收費站時，為警臨檢而查獲，並扣得摻有海洛因之香菸半截，並報請高雄地方
    法院檢察署檢察官向本院聲請觀察勒戒，由本院以八十九年毒聲字第六六四五號
    裁定送勒戒處所觀察、勒戒結果認有繼續施用毒品傾向，由本院以八十九年毒聲
    字第一三四三號裁定戒治處所戒治。
二、案經高雄市政府警察局小港分局及內政部警政署國道公路警察局第五警察隊報請
    臺灣高雄地方法院檢察署檢察官偵查起訴。
    理  由
一、右開犯罪事實，業經被告甲○○自承不諱，且有其所有已供施用之摻有海洛因之
    香菸半截一支扣案可佐，且將半截香菸送請鑑定結果呈海洛因陽性反應，有高雄
    醫學大學附設中和紀念醫院出具之檢驗報告一紙在卷足稽（報告編號：九００三
    —三二七號），而被告於被查獲時為警所採尿液，經送驗分別有第二級毒品安非
    他命及第一級毒品之陽性反應，此分別有高雄市立凱旋醫院於八十九年六月三十
    日出具之煙毒尿液檢驗成績書一紙（檢驗號碼：高市凱醫檢字第００六七六號）
    及高雄縣衛生局九十年二月十九日出具之九十煙檢字第三二六至三三一號之煙毒
    尿液檢驗成績書各一紙在卷可憑。又被告前因施用毒品案件，經依法院裁定送觀
    察、勒戒後，認無繼續施用毒品之傾向，由臺灣高雄地方法院檢察署檢察官於八
    十七年十二月十七日以八十七年度偵字第四六一號不起訴處分確定，不起訴處分
    書一紙及臺灣高雄地方法院檢察署刑案資料查註紀錄表一份在卷足憑。其於五年
    後再犯毒品危害防制條例第十條之罪，經裁定送觀察勒戒，認有繼續施用毒品傾
    向，有本院九十年度毒聲字第一三四三號裁定及臺灣高雄看守所附設勒戒處所於
    九十年二月十九日以高所坤戒勒字第０四七六號函所檢送有繼續施用毒品傾向證
    明書一份附卷可參，本件事證明確，被告犯行洵堪認定。
二、被告甲○○於施用毒品經觀察勒戒後認無繼續施用毒品傾向而經不起訴處分確定
    後，再分別犯施用安非他命及施用海洛因，經送觀察、勒戒後認有繼續施用毒品
    傾向，核其此部分所為，係犯毒品危害防制條例第十條第一項之施用第一級毒品
    罪及同條例第十條第二項之施用第二級毒品罪。被告前揭施用毒品前之持有毒品
行為，應均為施用之高度行為所吸收，不另論罪。其先後多次施用安非他命犯行
    ，時間緊接，犯罪構成要件相同，顯係基於概括犯意為之，為連續犯，依刑法第
    五十六條規定，以一罪論，並加重其刑。又其所犯上開施用第一級毒品及第二級
    毒品二罪間，犯意各別，行為互殊，所犯罪名不同，則應分論併罰。被告前於八
    十三年間因違反麻醉藥品管理條例案件，經本院以八十三年易字第四二九四號判
    處有期徒刑七月，經上訴於台灣高等法院高雄分院於八十四年一月二十七日以八
    十四年上易自第一三九號駁回上訴確定，並於八十五年一月十三日執行完畢，有
    台灣高等法院被告全國前案紀錄表一份在卷可按，其於五年內再犯本件最重本刑
    為有期徒刑以上刑之罪，為累犯，應依刑法第四十七條之規定加重其刑。爰審酌
    被告僅具國中畢業之智識程度，施用毒品之次數、種類、所生身心之危害，及近
    數年間除其個人濫用禁制藥物之外，尚乏其他重大劣行，其經依法執行強制戒治
    後，在本院審理中坦承犯行之態度尚可，量處如主文所示之刑。
三、並據醫學研究所顯示，施用海洛因之副作用：因其具有成癮性 (包括耐藥性及依
    藥性)，其副作用會產生有呼吸抑制、噁心、嘔吐、眩暈、精神恍忽、焦慮、搔
    癢、蕁麻疹、便秘、膽管痙攣、尿意猶豫或尿液滯留、血壓降低等症狀，部分病
    人另會產生膽妄、失去方位感、運動不協調、失去性慾或性能力等現象，在臨床
    上醫學上，成癮者或企圖自殺者服用過量，該化合物會造成急性中毒現象，甚或
    死亡，造成中毒或至死的劑量因人而異，常期濫用該化合物之結果，會產生強烈
    的耐藥性、依藥性（包括生理及心理）及禁斷症狀，尤其對心身影響甚強，醫療
    上已禁止使用；而安非他命則屬中樞神經興奮劑，亦具有輕微之成癮性，服用後
    會產生依賴性、耐藥性，並引起不安、頭昏、亢進性反應、失眠、焦慮、譫妄、
    慢性中毒、精神障礙、類似精神分裂症之錯覺、幻覺、妄想及伴有行動與性格異
    常等副作用，其劑量增大時，甚或會導致死亡；而其慣用者，由於精神錯亂，更
    具有暴力攻擊及反社會行為傾向，施用二者情況均極為嚴重，而被告所犯者係藥
    物濫用之犯罪類型，立法本質上屬於抵觸國家醫藥衛生政策之法定犯，且其立法
    目的，係為維護國民身心健康為宗旨，就其行為背景而言，則係出於行為人適應
    社會不良之慢性自殘行為，除另有強化一般預防功能之特殊事由，在處遇手段之
    選擇上，應先考量如何改善並激發被告接受矯正與戒除之意志，實不宜與其他積
    極危害公眾或他人之自然犯為相同之處遇，致使矯正上所衍生之困難，並依惟查
    ，依前開被告前案紀錄表所載，被告自八十一年起，即屢因施用毒害藥品而分別
    違反麻醉藥品管理條例及違反肅清煙毒條例與嗣後修正公布施行之毒品危害防制
    條例，經多次受罪刑之宣告與執行，竟不及時積極戒絕毒癮悔改而又一再犯類型
    相同之本案，而本院於調查時，當庭訊之為何無法戒除毒癮，被告仍稱會慢慢戒
    除，足認被告並無堅強意志力戒除毒癮，且顯然有施用毒品之犯罪習慣。故除宣
    告主刑之外，仍有另藉保安處分措施加強他律矯治之必要，併命於刑之執行完畢
    或赦免後令入勞動場所強制工作二年。但斟酌其所犯情節尚止於自損生命與身體
    健康，未達積極侵害他人權益、或嚴重破壞社會秩序之程度，認為所宣告之強制
    工作處分以暫不執行為適當，先予代以保護管束，以觀後效並啟自新。扣案之摻
    有海洛因之香菸半截為查獲之毒品，應予沒收銷燬之。
據上論斷，應依刑事訴訟法第二百九十九條第一項前段，毒品危害防制條例第十條第
一項、第二項、第十八條第一項前段，刑法第十一條前段、第五十六條、第五十一條
第五款、第四十七條、第九十條、第九十二條，判決如主文。
中      華      民      國    九十      年      五      月    二十二    日
                        臺灣高雄地方法院刑事第四庭
                            法    官    程克琳
右正本證明與原本無異。
如不服本判決，應於判決送達後十日內，向本院提出上訴狀。
                            書 記 官    梁瑜玲
中    華    民    國      九十      年      五      月      二十八      日
【附錄本案論罪科刑法條全文】
毒品危害防制條例第十條：
施用第一級毒品者，處六月以上五年以下有期徒刑。
施用第二級毒品者，處三年以下有期徒刑。


司法院資訊處製作；財團法人民間司法改革基金會備份。
